【裁判字號】    90,易,387
【裁判日期】    900724
【裁判案由】    傷害
【裁判全文】
臺灣士林地方法院刑事判決                            九十年度易字第三八七號
    聲  請  人  臺灣士林地方法院檢察署檢察官
    被      告  甲○○
右列被告因傷害案件，經檢察官聲請簡易判決處刑（九十年度偵字第四七七號、第六
六一號），本院認不宜以簡易判決處刑（九十年度簡字第四四七號），改依通常程序
審理，判決如左：
    主  文
甲○○傷害人之身體，處拘役貳拾日，如易科罰金，以佰元折算壹日。
扣案之木棍壹支沒收。
    事  實
一甲○○與乙○○、陳惠珠母女係鄰居關係，二戶素有不睦，於民國八十九年十一月
  十四日下午一時許，在臺北市○○路一四九號（聲請書誤載為一四九之三號）頂樓
  ，三人因細故發生爭執，甲○○竟基於傷害之犯意，持木棍欲毆打陳惠珠，乙○○
  見狀上前抵擋，遭甲○○擊中手部，乙○○搶下木棍後，三人發生扭打（乙○○、
  陳惠珠共同傷害部分另案審理），致乙○○受有右手第二、三、四指瘀傷（各約八
  公分ｘ一公分）、右手第三指指甲底血腫、左手第二指瘀傷（八公分ｘ一公分）等
  傷害。
二案經被害人乙○○訴由臺灣士林地方法院檢察署檢察官偵查聲請簡易判決處刑，本
  院認不宜以簡易判決處刑，改依通常程序審理。
    理  由
一訊據被告甲○○固不否認於右揭時地與告訴人乙○○、陳惠珠發生衝突之事實，惟
  矢口否認有何傷害之犯行，辯稱：係告訴人乙○○持木棍毆打伊，陳惠珠將伊壓在
  地上，掐住伊頸部，伊並未還手，僅基於正當防衛以腳踢告訴人乙○○，可能因此
  而致其受傷云云。惟查，被告甲○○持木棍欲毆打陳惠珠，告訴人乙○○見狀上前
  抵擋，遭甲○○擊中手部後，搶下木棍乙節，業據告訴人乙○○指訴無訛，核與證
  人即告訴人之女陳惠珠證述情節相符，且被告甲○○與告訴人乙○○、陳惠珠三人
  如何因爭吵而互相扭打等情，亦據證人即被告友人林秋惠迭於檢察官偵查中及本院
  審理時證述綦詳（參見偵查卷宗第三十頁、本院九十年七月十日審判筆錄），而告
  訴人乙○○確受有右手第二、三、四指瘀傷（各約八公分ｘ一公分）、右手第三指
  指甲底血腫、左手第二指瘀傷（八公分ｘ一公分）等傷害，亦有臺北市立陽明醫院
  八十九年十一月十四日診字第二一三九號甲種診斷書在卷可證，核諸告訴人乙○
  ○手指所受長條狀之瘀傷，與一般抵抗傷之情形相合。證人林秋惠之證詞雖未提及
  被告甲○○持木棍毆打告訴人，惟此部分事實或因證人林秋惠未及親眼目睹，或因
  其身為被告甲○○之友人而避重就輕，尚不足證明被告甲○○未曾為此犯行。末查
  ，彼此互毆，必以一方初無傷人之行為，因排除對方不法之侵害而加以還擊，始得
  以正當防衛論，故侵害已過去後之報復行為，與無從分別何方為不法侵害之互毆行
  為，均不得主張防衛權（最高法院三十年度上字第一○四○號判例參照），衡之一
  般社會經驗法則，互毆係屬多數動作構成單純一罪而互為攻擊之傷害行為，縱令一
  方先行出手，而還擊之一方在客觀上茍非單純對於現在不法之侵害為必要排除之反
  擊行為，因其本即有傷害之犯意存在，則對其互為攻擊之還手反擊行為，自無主張
  正當防衛權之餘地（最高法院八十四年度臺非字第二○八號判決參照）。是被告所
  辯，顯係卸責之詞，核無可採。本件事證明確，被告犯行洵堪認定，應依法論科。
二核被告甲○○所為，係犯刑法第二百七十七條第一項普通傷害罪。爰審酌被告與被
  害人乙○○係鄰居關係，竟為細故暴力相向，及其品行、生活狀況、智識程度、犯
  罪動機、目的、犯罪後態度、雙方分別所受傷害之輕重等一切情況，量處如主文所
  示之刑。又被告行為後，刑法第四十一條業於九十年一月十日修正公布，同年月十
  二日生效，舊法規定犯最重本刑三年以下有期徒刑以下之刑之罪，而受六個月以下
  有期徒刑或拘役之宣告，因身體、教育、職業、家庭之關係或其他正當事由，執行
  顯有困難者，得易科罰金，修正後刑法第四十一條第一項規定，凡犯最重本刑五年
  以下有期徒刑以下之刑之罪，而受六個月以下有期徒刑或拘役之宣告，均得易科罰
  金，比較新舊法之結果，上開法律之修正，對被告不生影響，依刑法第二條第一項
  前段規定，適用裁判時之新法，宣告易科罰金之折算標準。扣案之木棍一支，告訴
  人乙○○、證人陳惠珠均指係被告甲○○所有，被告甲○○亦不否認可能屬於其所
  有，爰依刑法第三十八條第一項第二款規定併予宣告沒收。
據上論斷，應依刑事訴訟法第四百五十二條、第二百九十九條第一項前段，刑法第二
條第一項前段、第二百七十七條第一項、第四十一條第一項前段、第三十八條第一項
第二款，罰金罰鍰提高標準條例第一條前段、第二條，判決如主文。
本案經檢察官陳文哲到庭執行職務。
中        華        民        國    九十    年    七    月    二十四    日
                              臺灣士林地方法院刑事第四庭
                                  法  官  陳  玉  曆
右正本證明與原本無異。
如不服本判決，應於判決送達後十日內，向本院提出上訴狀。
                                  書記官  陳  鳳  嬌
中        華        民        國    九十    年    八    月      一      日
附錄本案論罪科刑法條全文：
刑法第二百七十七條第一項
傷害人之身體或健康者，處三年以下有期徒刑，拘役或一千元以下罰金。


司法院資訊處製作；財團法人民間司法改革基金會備份。
